臺灣苗栗地方法院民事簡易判決
110年度苗簡字第706號
原      告  阮宥雲  

訴訟代理人  柯鴻毅律師
被      告  阮妙鸞  

上列當事人間請求清償借款事件，本院於民國110年12月23日言
詞辯論終結，判決如下：    
    主      文
一、被告應給付原告新臺幣7萬元，及如附表所示之利息。
二、原告其餘之訴駁回。 
三、訴訟費用由被告負擔32％，餘由原告負擔。
四、本判決第一項得假執行；但被告如以新臺幣7萬元為原告預
    供擔保，得免為假執行。 
五、原告其餘假執行之聲請駁回。 　　　
    事實及理由
一、按訴狀送達後，原告不得將原訴變更或追加他訴，但請求之
    基礎事實同一者，不在此限，民事訴訟法第255條第1項第2
    款定有明文。本件原告原請求被告給付新臺幣（下同）218,
     667元，及其中7萬元自起訴狀繕本送達之翌日起至清償日
    止，按年息5％計算之利息。嗣於訴訟進行中，原告本於其主
    張之同一基礎事實，更正其聲明如後述原告主張項下所示（
    見卷第87頁），合於前開規定，應予准許。
二、原告主張：
　㈠被告於民國100年4至6月間向原告借款30萬元（下稱系爭借款
    ），未約定還款期限，但約定被告應自借款次月15日（即10
    0年7月15日）起按月償還利息9,000元。被告收受系爭借款
    後，自100年7月15日起至107年3月15日止，均有按月給付利
    息9,000元（共計81期）。嗣被告為徹底清償債務，便向原
    告提出開始清償本金30萬元之要求，原告允諾之，兩造遂約
    定自107年4月15日起原告不再收取每月9,000元之利息，被
    告則按月清償本金1萬元，直至30萬元本金全數清償完畢為
    止。截至109年2月10日止，被告已償還23期本金共23萬元，
    然自同年3月15日起，被告未再按期償還本金，經原告催討
    仍置之不理，迄今仍積欠本金7萬元未清償。
　㈡原告係基於同鄉情誼，才依被告請求，同意將原借貸契約改
    為每個月清償1萬元本金，不用清償9,000元利息，而成立新
    的還款協議契約。然被告自109年3月15日起違約不再給付任
    何款項，因被告不繼續履行新債務，依民法第320條新債清
    償之規定，被告之前按月給付9,000元利息之原債務即不消
    滅，是被告應自109年3月15日起按原約定繼續給付9,000元
    利息，計算至110年6月15日止，應給付16個月之利息合計14
    4,000元。此外，被告仍積欠7萬元本金尚未清償，爰依消費
    借貸之法律關係，請求被告返還前開本金，及自109年3月16
    日起至清償日止，按年息5％計算之利息等語。
　㈢並聲明：
　⒈被告應給付原告144,000元。
　⒉被告應給付原告7萬元，及自109年3月16日起至清償日止，按
    年息5％計算之利息。
  ⒊原告願供擔保，請准宣告假執行。 
三、被告答辯：被告就系爭借款已於100年7月15日至107年3月15
    日支付共計81期、高達729,000元之利息（相當於借款本金2
    .43倍），也因如此，被告始於107年3月15日給付第81期利
    息後，向原告提出完全清償系爭借款債務之請求，當時原告
    亦鑒於被告已支付相當於本金2.43倍之利息，乃承諾免除被
    告每月給付借款利息9,000元之倩務，約定被告自107年4月1
    5日起只需按月清償本金1萬元，直至30萬元本金清償完畢為
    止，系爭借款債務即完全清償。是兩造於107年3月間另為還
    款約定之際，原告確有同時對被告免除自107年4月15日起每
    月利息債務之意思，使每月9,000元之利息倩務歸於消滅，
    變更為僅需償還本金30萬元。前開還款約定性質上應屬債之
    更改，而非原告所主張之新債清償，是兩造於100年3、4月
    間之系爭借款契約，業因兩造於107年3月間口頭達成借款契
    約而消滅，原告依已消滅之系爭借款契約請求被告給付144,
    000元利息，並請求被告另給付積欠之7萬元借款本金及其法
    定利息，自屬無據。退步言之，倘認原告之主張有理，然其
    請求之利息已超過民法第205條修正前之法定上限年息20％，
    原告就約定利息超過年息20%部分，並無請求權；而原告請
    求被告就所積欠之本金7萬元另給付5％之法定利息，亦無理
    由等語。並聲明：原告之訴駁回；如受不利之判決，願供擔
    保請准宣告免為假執行。
四、本院為行集中審理，協同兩造協議並簡化爭點整理如下：
  ㈠兩造不爭執事項：
  ⒈被告於100年4至6月間向原告借款30萬元，約定自100年7月15
    日起應按月給付利息9,000元，迄至107年3月15日止，被告
    已給付原告81期之利息合計729,000元。
  ⒉其後兩造約定自107年4月15日起，原告不再收取9,000元之利
    息，而由被告按月清償本金1萬元，直至30萬元本金全數清
    償完畢為止；截至109年2月15日止，被告已清償23期之本金
    合計23萬元。
  ⒊被告自109年3月15日起，未再繼續按月償還本金1萬元予原告
    。
  ㈡本件爭點：
    原告依消費借貸及民法第320條新債清償之法律關係，請求
    被告給付144,000元利息，暨本金7萬元及自109年3月16日起
    至清償日止，按年息5％計算之利息，有無理由？
五、本院之判斷：
　㈠按因清償債務而對於債權人負擔新債務者，除當事人另有意
    思表示外，若新債務不履行時，其舊債務仍不消滅，民法第
    320條定有明文。此即所謂新債清償或間接給付，須債權人
    與債務人間有負擔新債務以消滅舊債務之意思表示，且係以
    負擔新債務作為清償舊債務之方法。而債之內容變更，有僅
    發生不失同一性之債之變更者，亦得為債之更改，即成立新
    債關係而消滅舊債關係。以契約為債之變更時，究為不失同
    一性之內容變更，抑為更改，應依當事人之意思及變更之經
    濟上意義定之，倘於債之內容之給付發生重要部分之變更，
    依一般交易觀念已失債之同一性者，為債之要素有變更，即
    應認為債之更改（最高法院104年度台上字第771號判決意旨
    參照）。
　㈡本件兩造均不爭執於107年3月間，曾就系爭借款達成原告自1
    07年4月15日起不再收取每月9,000元利息，而由被告按月清
    償本金1萬元直至30萬元清償完畢為止之協議（下稱系爭協
    議）。經核系爭協議之性質，係就原借貸關係免除約定之利
    息，並為本金分期清償之約定，由被告以此方式返還積欠之
    借款，尚非兩造有成立不同於系爭借貸之新債關係之意思；
    且依一般交易觀念，兩造間系爭借貸關係亦不因有系爭協議
    即失債之同一性，而是僅就原借貸關係協商還款方式及清償
    期，是前開協議應屬原債務內容之變更（即不失同一性之債
    之變更），與民法第320條新債清償之規定無涉，亦非債之
    更改。準此，兩造既約定原告自107年4月15日起免除系爭借
    款之約定利息，由被告按月清償本金1萬元，原告復未證明
    兩造另有約定倘被告未依約履行，即回復原約定利息之計付
    ，則被告縱於109年3月15日起未再依約償還本金，原告亦僅
    得請求被告清償剩餘本金及法定遲延利息，其請求被告給付
    109年3月15日至110年6月15日之約定利息合計144,000元，
    不應准許。
　㈢又消費借貸，謂當事人一方移轉金錢或其他代替物之所有權
    於他方，而約定他方以種類、品質、數量相同之物返還之契
    約；借用人應於約定期限內，返還與借用物種類、品質、數
    量相同之物；給付有確定期限者，債務人自期限屆滿時起，
    負遲延責任；遲延之債務，以支付金錢為標的者，債
    權人得請求依法定利率計算之遲延利息，民法第474條第1項
    、第478條、第229條第1項、第233條第1項前段分別定有明
    文。次按清償人所提出之給付，應先抵充費用，次充利息，
    次充原本，民法第323條規定甚明。110年1月20日修正公布
    之民法第205條固規定：「約定利率，超過週年16％者，超過
    部分之約定，無效」，並自110年7月20日起施行；惟依民法
    債編施行法第10條之1規定，於民法債編修正施行前約定之
    利息債務，僅於修正施行後發生之利息，有修正後民法第20
    5條規定之適用，於修正施行前發生之利息債務，仍應適用
    修正前民法第205條規定。又約定利率超過週年20％者，修正
    前民法第205條僅規定債權人對於超過部分之利息無請求權
    ，並未規定其約定為無效，則債務人就超過部分之利息任意
    給付，經債權人受領時，自不得謂係不當得利請求返還（最
    高法院29年渝上字第1306號、27年渝上字第3267號判決意旨
    參照）。兩造於100年7月15日至107年3月15日間之約定利息
    為每月9,000元，相當於週年利率36％，雖逾修正前民法第20
    5條所定利息上限，惟原告仍為該利息之債權人，僅就超過
    法定上限部分之利息無請求權。而被告於前開期間依兩造約
    定利率按月給付9,000元，業經原告受領，兩造並於107年3
    月間另行商議返還本金30萬元之方式，足認被告於100年7月
    15日至107年3月15日所給付之729,000元，係基於任意給付
    約定利息之意思，自不得請求返還或以該部分抵充借款本金
    。是依不爭執事項第2點所示，被告清償本金23萬元後，自1
    09年3月15日起未再繼續按月償還本金，依兩造分期清償之
    約定，前開剩餘本金7萬元之清償期應如附表所示，被告自
    各期本金清償期之翌日起，負遲延責任，原告得請求被告給
    付如附表所示之遲延利息。
六、綜上所述，原告依消費借貸之法律關係請求被告給付剩餘本
    金7萬元，及如附表所示之遲延利息，為有理由，應予准許
    ；逾此範圍之請求，則無理由，應予駁回。
七、本件事證已臻明確，兩造其餘攻擊防禦方法及所提證據，經
    審酌後，於判決結果不生影響，爰不一一論述。
八、本件原告勝訴部分，係就民事訴訟法第427條第1項訴訟適用
    簡易程序所為被告敗訴之判決，依同法第389條第1項第3款
    規定，應依職權宣告假執行。原告就其勝訴部分陳明願供擔
    保請准宣告假執行，僅係促使法院之職權發動，無庸為准駁
    之諭知；至原告敗訴部分，其假執行之聲請已失所依附，應
    予駁回。又被告陳明願供擔保聲請宣告免為假執行，合於法
    律規定，爰酌定相當之擔保金額宣告之。
九、訴訟費用負擔之依據：民事訴訟法第79條。 　　
中　　華　　民　　國　　111 　年　　1 　　月　　13　　日
                  苗栗簡易庭    法　官　顏苾涵
以上正本係照原本作成。
如對本判決上訴，須於判決送達後20日內向本院提出上訴狀。如
委任律師提起上訴者，應一併繳納上訴審裁判費。
                                書記官　楊慧萍
中　　華　　民　　國　　111 　年　　1 　　月　　13　　日
附表：
分期本金 清償期         遲延利息 1萬元 109年3月15日 自109年3月16日起至清償日止，按年息5％計算之利息。 1萬元 109年4月15日 自109年4月16日起至清償日止，按年息5％計算之利息。 1萬元 109年5月15日 自109年5月16日起至清償日止，按年息5％計算之利息。 1萬元 109年6月15日 自109年6月16日起至清償日止，按年息5％計算之利息。 1萬元 109年7月15日 自109年7月16日起至清償日止，按年息5％計算之利息。 1萬元 109年8月15日 自109年8月16日起至清償日止，按年息5％計算之利息。 1萬元 109年9月15日 自109年9月16日起至清償日止，按年息5％計算之利息。